臺灣彰化地方法院交通事件裁定　　　 100年度交聲字第1410號
原處分機關　交通部公路總局臺中區監理所彰化監理站
異　議　人
即受處分人　楊紀政
上列異議人因違反道路交通管理處罰條例案件，對於交通部公路
總局臺中區監理所彰化監理站於民國100 年11月10日所為之處分
（原處分案號：彰監四字第裁64-I00000000號），聲明異議，本
院裁定如下：
    主  文
原處分撤銷。
楊紀政汽車駕駛人，駕駛汽車經測試檢定酒精濃度超過規定標準
，因而肇事致人受傷，貳年內不得考領普通重型機車駕駛執照，
及接受道路交通安全講習。
    理  由
一、原處分意旨略以：異議人即受處分人楊紀政於民國99年11月
    14日晚間7 時10分許（本案移送書誤載為12月14日），騎乘
    車牌號碼529-CRB 號重型機車，沿彰化縣花壇鄉○○街右轉
    進入花壇街，有「酒精濃度過量，經酒測值為每公升1.72毫
    克，因而致人受傷」之違規行為，為警製單舉發，嗣由原處
    分機關依道路交通管理處罰條例第35條第1 項第1 款、第24
    條第1 項第2 款之規定，裁處異議人吊扣駕駛執照24個月，
    並施以道路交通安全講習等語（罰鍰部分業經判決確定，故
    並未予以裁罰）。
二、聲明異議意旨則以：伊係酒後重型機車，卻遭監理單位吊扣
    職業大貨車駕照，請求吊扣同等級駕照，以便繼續駕車謀生
    等語。
三、按汽車駕駛人有飲用酒類或其他類似物後，其吐氣所含酒精
    濃度超過每公升0.25毫克或血液中酒精濃度超過百分之0.05
    以上之情形者，不得駕車；汽車駕駛人，駕駛汽車經測試檢
    定有酒精濃度超過規定標準之情形者，處1 萬5,000 元以上
    6 萬元以下罰鍰，並當場移置保管該汽車及吊扣其駕駛執照
    1 年；因而肇事致人受傷者，並吊扣其駕駛執照，並不得再
    考領；又汽車駕駛人，有第35條第1 項規定之情形者，應接
    受道路交通安全講習；再汽車駕駛人違反本條例規定，應受
    吊扣駕駛執照處分，於汽車駕駛人係無駕駛執照駕車者，在
    所規定最長吊扣期間內，不得考領駕駛執照，道路交通安全
    規則第114 條第2 款，道路交通管理處罰條例第35條第1 項
    第1 款、第24條第1 項第2 款、第67條第6 項分別定有明文
    。
四、經查：
  (一)異議人楊紀政領有大貨車職業駕駛執照，而未領有普通重型
    機器腳踏車駕駛執照，且於上揭時、地，酒後騎乘前開重型
    機車，因而肇事致郭鴻昇受傷，經警舉發有「酒後駕車，經
    酒精濃度測定呼氣值達0.85MG/L，超過標準值，因而致人受
    傷」之違規行為，嗣該員警將本件舉發通知單移送原處分機
    關處理，原處分機關經調查後仍認定異議人有前開違規行為
    ，而對之予以裁處吊扣駕駛執照24個月，並施以道路交通安
    全講習；惟因異議人同一酒醉駕車之行為，因同時另犯刑法
    第185 條之3 之公共危險罪，業經臺灣彰化地方法院檢察署
    檢察官於100 年1 月26日以100 年度偵字第71號聲請簡易判
    決處刑，並經本院以100 年度交簡字第498 號判決判處罰金
    新臺幣6 萬5,000 元確定，故原處分機關並未對異議人裁以
    罰鍰等情，為異議人與原處分機關所不爭執，並有本件舉發
    通知單、裁決書、聲請簡易判決處刑書、公路監理電子閘門
    證號查詢汽車駕駛人及臺灣高等法院被告前案紀錄表各一份
    在卷可稽，應甚明確，而堪認定。
  (二)基此，異議人確有前開酒後騎乘重型機車，且酒測值達每公
    升1.72毫克，並因而肇事致人受傷之違規事實，則原處分機
    關依上揭規定裁罰，固無不合，然就吊扣駕駛執照部分，依
    道路交通安全規則第53條、第61條、第61條之1 規定，我國
    汽車駕駛執照，係依汽車類、機器腳踏車類，先分為汽車駕
    駛執照、機器腳踏車駕駛執照二類；再依汽車及機器腳踏車
    之各該級類，分為小型車、大貨車、大客車、聯結車駕駛執
    照、以及大型機車、普通重型機車、輕型機車駕駛執照；另
    就汽車駕駛執照依自用及因職業而駕駛分為普通及職業駕駛
    執照。而就上開汽車及機器腳踏車之各類級駕駛執照之持用
    方式，汽車駕駛執照、機器腳踏車駕駛執照間，除已持有汽
    車駕駛執照可騎乘輕型機器腳踏車外，該二類駕駛執照不可
    流用，否則即屬無照駕駛。換言之，領有小型車、大貨車、
    大客車及聯結車駕駛執照，而未領有大型或普通重型機車者
    ，僅得騎乘輕型機器腳踏車，倘騎乘大型或普通重型機車，
    則屬無照駕駛。反之，領有大型或普通重型機車駕駛執照，
    而未領有小型車、大貨車、大客車或聯結車駕駛執照，如駕
    駛各該型級汽車，亦屬無照駕駛。又道路交通管理處罰條例
    第68條經總統於99年5 月5 日以華總一義字第09900107731
    號令公布增訂第2 項，並自同年9 月1 日施行：「領有汽車
    駕駛執照之汽車駕駛人，除駕駛聯結車、大客車、大貨車外
    之非其駕駛執照種類之車輛，違反本條例及道路交通安全規
    則之規定，應受吊扣駕駛執照情形時，無因而肇事致人受傷
    或重傷者，記違規點數5 點。但1 年內違規點數共達6 點以
    上或再次應受吊扣駕駛執照情形者，併依原違反本條例應受
    吊扣駕駛執照處分規定，吊扣其駕駛執照。」揆諸其立法理
    由：「一、委員提案修正條文將產生如駕駛人以其領有之聯
    結車、大客車或大貨車駕駛執照駕駛小型車，違規酒後駕車
    、肇事逃逸時，卻無法吊扣其所領有之駕駛執照，以限制其
    繼續駕車行駛道路之情形，無法達到有效處罰及維護道路交
    通安全之立法目的。二、鑑於本條例前已修正刪除受吊扣駕
    駛執照處分，吊扣各級駕駛執照之規定，為利明確汽車駕駛
    人駕駛非其駕駛執照種類之車輛，違反應受吊扣駕駛執照之
    處分處理，增訂第2 項得緩即予吊扣而採記違規點數及駕駛
    人仍無改正仍再犯違規之應併原吊扣處罰之規定」（參照立
    法院公報第99卷第26期院會紀錄）。是修正後道路交通管理
    處罰條例第68條第2 項所謂「領有汽車駕駛執照之汽車駕駛
    人，除駕駛聯結車、大客車、大貨車外之非其駕駛執照種類
    之車輛」，應係指駕駛人1.領有高級車種汽車駕駛執照，卻
    駕駛該級車類以下汽車或騎乘輕型機器腳踏車；2.領有高級
    機器腳踏車種類駕駛執照，駕駛該級機器腳踏車種類以下機
    器腳踏車之情形而言。如駕駛人持有較低級車種之駕駛執照
    而駕駛較高級之車輛、持汽車駕駛執照駕駛輕型機器腳踏車
    以外之機器腳踏車、持機器腳踏車駕駛執照駕駛小型車以上
    之汽車種類，依前所述，均屬無照駕駛，則與道路交通管理
    處罰條例第68條第2 項所謂「領有汽車駕駛執照之汽車駕駛
    人」之構成要件有間，自無道路交通管理處罰條例第68條第
    2 項適用（臺灣高等法院100 年度交抗字第501 號裁定意旨
    參照）。以本案而言，異議人係領有職業大貨車職業駕駛執
    照，在未領有普通重型機車駕駛執照下騎乘重型機車，核屬
    「無照駕駛」之行為，且已致人受傷，自無道路交通管理處
    罰條例第68條第2 項之適用，殆無疑義，惟因異議人並無普
    通重型機車之駕駛執照，自無法予以吊扣，應依道路交通管
    理處罰條例第67條第6 項之規定，裁處異議人「2 年內不得
    考領重型機車駕駛執照」，原處分機關竟裁處異議人「吊扣
    駕駛執照24個月」，於法顯有未合。
  (三)又按94年2 月5 日公布，於95年2 月5 日施行之行政罰法第
    26條規定：「一行為同時觸犯刑事法律及違反行政法上義務
    規定者，依刑事法律處罰之。但其行為應處以其他種類行政
    罰或得沒入之物而未經法院宣告沒收者，亦得裁處之。前項
    行為如經不起訴處分或為無罪、免訴、不受理、不付審理之
    裁判確定者，得依違反行政法上義務規定裁處之」。又其他
    種類行政罰，係指違反行政法上之義務應受「裁罰性」之「
    不利處分」，依行政罰法第2 條規定，包括限制或禁止行為
    之吊扣證照處分及警告性之講習處分在內。究其立法目的，
    一行為同時觸犯刑事法律及違反行政法上義務規定時，由於
    刑罰與行政罰同屬對不法行為之制裁，而刑罰之懲罰作用較
    強，故依刑事法律處罰，即足資警惕時，實無一事二罰再處
    行政罰之必要；且刑事法律處罰，由法院依法定程序為之，
    較符合正當法律秩序，應予優先適用。是異議人上開酒後駕
    車之同一違規行為，既經本院以100 年度交簡字第498 號判
    決判處罰金6 萬5,000 元確定，依前揭一事不二罰原則之說
    明，原處分機關並未對異議人處以罰鍰並無違誤，但道路交
    通安全講習部分核屬罰鍰以外之沒入或其他種類行政罰，因
    兼具維護公共秩序之作用，為達行政目的，行政機關仍得併
    予裁處，併此指明。
五、綜上所述，異議人楊紀政確有於前揭時地，飲酒後騎乘重型
    機車之違規行為，原處分機關依道路交通管理處罰條例第24
    條第1 項第2 款之規定，對異議人施以道路交通安全講習之
    行政裁罰，於法尚無不合。惟異議人持職業大貨車駕駛執照
    ，於飲酒後騎乘重型機車因而肇事致人受傷，其駕駛行為核
    屬「無照駕駛」，原處分機關裁處異議人「吊扣駕駛執照24
    個月」，於法未合，應依法裁處異議人禁考重型機車駕駛執
    照2 年，故由本院撤銷原處分，自為裁處如主文第2 項所示
    ，以期適法。
六、據上論斷，應依道路交通管理處罰條例第87條第2 項、道路
    交通事件處理辦法第19條，裁定如主文。
中    華    民    國   100    年    11    月    22    日
                  交通法庭            法  官  陳德池
以上正本證明與原本無異。
如不服本裁定，應於裁定送達後五日內向本院提出抗告狀(須附
繕本 )。
中    華    民    國   100    年    11    月    22    日
                                      書記官  黃國源